【裁判字號】    95,訴,15
【裁判日期】    950315
【裁判案由】    侵權行為損害賠償
【裁判全文】
臺灣臺南地方法院民事判決                95年度訴字第15號
原      告  丙○○
被      告  乙○○
訴訟代理人  甲○○
上列被告因過失傷害案件，原告提起刑事附帶民事訴訟請求侵權
行為損害賠償，經本院交通法庭移送前來，本院於民國95年3月8
日言詞辯論終結，判決如下：
    主      文
被告應給付原告新台幣捌萬參仟壹佰肆拾捌元，及自民國九十四
年七月八日起至清償日止，按年息百分之五計算之利息。
原告其餘之訴駁回。
訴訟費用由被告負擔九分之一，餘由原告負擔。
本判決原告勝訴部分得假執行。
原告其餘假執行之聲請駁回。
    事實及理由
一、原告主張：
（一）被告於民國93年10月7日17時許，駕駛車脾號碼6693－FG
      號自小客貨車（以下簡稱系爭小客貨車），沿台南縣學甲
      鎮○○○縣道路由東往西方向行駛，行經該劃有分向限制線
      之道路9.7公里處，理應注意車前狀況，並隨時採取必要
      之安全措施，而依當時天候、路況等一切客觀情形，又無
      不能注意之情事，竟疏於注意，撞及適從對向騎乘車脾號
      碼CE7-416號重型機車（以下簡稱系爭機車），在劃有分
      向限制線之上開路段，疏未注意該路段，不得迴車，即貿
      然在該處迴車之原告，原告因而人車倒地，致系爭機車毀
      損，原告則受有右側肩胛骨骨折，四肢多處擦挫傷等傷害
      。爰依民法第184條、第193條第1項、第195條第1項之規
      定，請求被告賠償原告之損害。謹就原告請求賠償之項目
      及金額，分述如下：
（１）醫療費用部分：共計新台幣（下同）1,960元。
（２）減少工作收入部分：原告自93年10月7日右側肩胛骨受傷
      至今仍無法工作，則原告之勞動能力於此段期間內受損，
      治療受傷期間不能工作暫以1年計，再以勞工每月最低薪
      資15, 840元計算，共減少工作收入190,080元。又因勞動
      能力喪失或減少所生之損害，不以實際已發生者為限，即
      將來之收益，因勞動能力喪失或減少之結果而不能獲致者
      ，被害人亦得請求賠償。
（３）精神慰藉金部分：被告之過失行為致原告受有右側肩胛骨
      骨折、四肢多處擦、挫傷等傷害，內心鬱悶之情，實非筆
      墨所得形容。為此請求500,000元之精神賠償，應屬合理
      。
（４）機車修理費：35,000元。
（５）綜上所述，原告所得主張之金額為727,040元。
（二）並聲明：被告應給付原告727,040元，及自刑事附帶民事
      起訴狀繕本送達之翌日起至清償日止，按年息百分之五計
      算之利息；原告願供擔保，請准宣告假執行。
二、被告則以：
（一）本案緣於原告在劃有分向限制線之路段，疏未注意該路段
      不得迴車，即貿然在該處迴車，導致傷害，始作俑者是原
      告，是其違反交通規則，在不得迴車處，貿然迴車，始有
      本案之發生。
（二）原告無職業，其並無工作收入，原告從事賽鴿為樂趣，賽
      鴿是一種賭博，不一定會贏錢，賭博到後多會虧本，況原
      告之輕傷，也不會影響養鴿子之工作，原告自己養鴿子，
      不必請他人養鴿子，再假設有他人幫忙養鴿子，也是兩、
      三天而已，原告請求減少工作收入之損害金190,080元，
      顯然無理由。
（三）車禍發生，警員處理現場後，被告即馬上趕到原告前往治
      療之奇美醫院，該醫院護理人員說：原告傷很輕，不必住
      院，已回家去了，則原告之傷是輕傷，不需要住院也無住
      院，精神上也無受嚴重之損害，原告請求500,000元之慰
      藉金，顯然不合理。
（四）原告之機車已經落地行駛，而且是二手貨，原告向他人買
      過來之機車，若未落地之新機車，機車行所出售之價金，
      不會超過42,000元，一旦落地而且騎過，應打七折，則其
      價值應為29,400元，原告之機車修理費，不可能達到35,0
      00元，其請求機車修理費35,000元，顯毫無理由。
（五）車禍鑑定結果，原告不遵守交通規則，係本件車禍肇事之
      主要原因，因此，假設被告應賠償原告之損害，被告也要
      主張過失相抵，原告有重大過失，被告請求免除賠償責任
      或按過失比例賠償。
（六）被告之車輛，也因原告重大過失，致發生本件車禍，而受
      損修理費為11,900元，原告也應按其過失比例，負擔被告
      之汽車修理費，被告並主張抵銷云云，資為抗辯。並聲明
      ：原告之訴駁回。
三、兩造不爭執之事實：
（一）被告於93年10月7日17時許，駕駛系爭小客貨車，沿最高
      速限為時速60公里之台南縣學甲鎮縣171號道路
      內側道，由東往西方向行駛，行經該縣道9.7公里處，適
      原告騎乘系爭機車，在上開地點，由南往北方向跨越該縣
      道由西往東車道後，疏未注意劃設有分向限制線而將路面
      劃分成雙向車道之路段禁止車輛跨越行駛，竟貿然在該處
      跨越分向限制線，駛入由東往西方向之內側車道，致被告
      發現原告所騎乘之機車時，已避煞不及，其所駕駛之小客
      貨車前方保險桿左側乃直接與原告所騎之機車發生碰撞，
      原告因而人車倒地，原告因而受有右側肩胛骨骨折、四肢
      多處擦、挫傷等傷害，系爭機車亦遭撞毀。
（二）原告因上開傷害支出醫療費用1,960元。
（三）原告因上開傷害須休養5個月無法工作，其因無法工作之
      損失，每月以15,840元計算，。
（四）原告所有系爭機車之損失以30,000元計算，被告所有系爭
      小客貨車之損失以6,000元計算。
（五）原告國小畢業，以務農維生，平均每月收入約一、二萬元
      ，名下有不動產9筆（公告現值5,773,696元）、汽車1輛
      。被告專科畢業，現係水電臨時工，每月收入約一、二萬
      元，名下有不動產5筆（公告現值3,269,344元）、汽車1
      輛。
四、得心證之理由：
    本案爭執之關鍵在於：被告就上開車禍之發生是否有過失？
    如有，原告請求之精神慰撫金是否過高？兩造之過失比例為
    何？經查：
（一）汽車駕駛人信賴其他參與交通之對方亦能遵守交通規則，
      同時為必要之注意，謹慎採取適當之行動，而對於不可知
      之對方違規行為並無預防之義務，然因對於違規行為所導
      致之危險，若屬已可預見，且依法律、契約、習慣、法理
      及日常生活經驗等，在不超越社會相當性之範圍應有注意
      之義務者，自仍有以一定之行為避免結果發生之義務（最
      高法院74年台上字第4219號判例參照）。且汽車駕駛人對
      於防止危險發生之相關交通法令之規定，業已遵守，並盡
      相當之注意義務，以防止危險發生，始可信賴他人亦能遵
      守交通規則並盡同等注意義務。若因此而發生交通事故，
      方得以信賴原則為由免除過失責任（最高法院84年台上字
      第5360號判例參照）。此即學說上所謂之「信賴原則」。
      從而，若駕駛人本身亦有違反道路交通安全規則等之行車
      注意義務，或縱駕駛人並未違規，反係相對人有違規情事
      者，然倘相對人違規情形已甚明顯，致駕駛人對於相對人
      違規行為所導致之危險已可預見，且在預見當時尚有防止
      結果發生之可能時，自仍有以一定行為避免結果發生之義
      務。蓋人之生命、身體法益，不能因其違反道路交通安全
      規則即予以剝奪，輕重之間，至為明顯。經查，依上開肇
      事現場照片、現場圖所示及道路交通事故調查報告表（一
      ）所載：本案肇事時、地為天候晴朗、日間自然光線、路
      面乾燥無缺陷、道路上未有任何障礙物、視距良好等情形
      以觀，客觀上並無不能注意之情事；而被告亦於警詢時供
      稱：伊沿學甲鎮171線東往西直行行駛至距離肇事地點大
      約50公尺前時，伊看到一部重機車停於路中間雙黃線打右
      側方向燈並轉頭看後方，伊以為對方是要等伊通過再切入
      西向車道，於是伊將車速減慢，伊有鳴喇叭，但當伊到達
      該機車附近時，對方慢慢駛出，伊要煞車已經來不及就撞
      上了，伊沒有飲酒，當時天氣晴，道路平坦無障礙物，視
      線良好（見台南縣警察局學甲分局南縣學警三字第094000
      04541號卷第2至3頁）等語，於檢察官偵查中則供稱：當
      時係四線道，伊很遠就有看到告訴人（即原告），告訴人
      穿過馬路，伊有按喇叭，告訴人有回頭過來看伊，當時告
      訴人停在雙黃線上，伊以為告訴人要讓伊，當伊開到告訴
      人旁邊，告訴人就突然撞上來，伊時速約6、70公里（見
      台灣台南地方法院檢察署94年度營偵字第368號偵查卷第7
      頁）等語，及本院刑事法庭審理時供稱：伊撞到告訴人機
      車的中間，不是後面，伊遠遠看到告訴人，有按喇叭，也
      有煞車，然後告訴人突然衝出來，伊閃避不及，伊趕快右
      轉，所以左前頭撞到告訴人等語（見本院94年度交簡上字
      第150號卷，95年1月24日審判筆錄第7頁），足見原告當
      時在劃有分向限制線之肇事地點，欲違規跨越分向限制線
      迴車之情況甚為明顯，被告亦已意識到原告將有違規跨越
      分向限制線迴車之舉動，並可預見原告之違規行為所將導
      致之危險，仍自以為具有優勢路權者即可行駛通過，致與
      原告騎乘之機車發生碰撞，已顯有未注意車前狀況之過失
      ；復參諸被告於檢察官偵查中所述當時車速約6、70公里
      等語，及上開道路交通事故現場圖所示：原告騎乘之機車
      刮地痕長達29.5公尺，而自該刮地痕至被告所駕駛之小客
      貨車煞停位置之直線距離更長達75.7公尺等情以觀，則被
      告尚有於上開時、地，未依照速限行駛之過失，因而導致
      本件車禍事故，被告就本件車禍之發生自有過失甚明，被
      告辯稱其就本件車禍之發生並無過失云云，自不足採。
（二）按因故意或過失不法侵害他人之權利者，負損害賠償責任
      。不法侵害他人之身體或健康者，對於被害人因此喪失或
      減少勞動能力或增加生活上之需要時，應負損害賠償責任
      。不法侵害他人之身體、健康、名譽、自由、信用、隱私
      、貞操，或不法侵害其他人格法益而情節重大者，被害人
      雖非財產上之損害，亦得請求賠償相當之金額。不法毀損
      他人之物者，被害人得請求賠償其物因毀損所減少之價額
      ，民法第184條第1項前段、第193條第1項、第195條第1項
      、第196條分別定有明文。被告因未注意車前狀況，且超
      速行駛，肇致本件車禍，被告就本件車禍之發生應負過失
      責任，已如前述，又被告之過失行為與原告身體受傷、系
      爭機車毀損結果間有相當因果關係，被告自應負侵權行為
      損害賠償責任甚明。爰就原告請求之項目及金額逐次審酌
      如下：
（１）醫療費用部分：原告主張其因上開傷害支出醫療費1,960
      元，為被告所不爭執，此部分之請求，應予准許。
（２）無法工作損失部分：兩造對原告因上開傷害須休養5個月
      ，原告因而無法工作之損失，每月以15,840元計算，並不
      爭執，是原告請求無法工作之損失計79,200元（15840×5
      ＝79200），自應准許，逾此部分之請求，不能准許。
（３）機車毀損部分：兩造對原告因本件車禍致系爭機車毀損，
      因而受有30,000元之損害，並不爭執，是原告請求機車損
      害30,000元，自屬有據，逾此部分之請求，不能准許。
（４）精神慰撫金部分：原告因被告之過失行為受有右側肩胛骨
      骨折、四肢多處擦、挫傷等傷害，精神上自受有極大之痛
      苦，原告依據民法第195條之規定請求被告賠償其非財產
      上之損害，即屬有據。查原告國小畢業，以務農維生，平
      均每月收入約一、二萬元，名下有不動產9筆（公告現值
      5,773,696元）、汽車1輛。被告專科畢業，現係水電臨時
      工，每月收入約一、二萬元，名下有不動產5筆（公告現
      值3,269,344元）、汽車1輛，為兩造所不爭執，並有稅務
      電子閘門財產所得調件明細表2份附卷可稽。本院審酌兩
      造之身分、教育程度、經濟能力、社會地位以及原告因被
      告之過失行為所受之傷害等一切情狀，認原告請求之精神
      慰撫金以180,000元為適當，逾此部分之請求，自難准許
      。
（５）綜上，原告得請求被告賠償醫療費用1,960元、無法工作
      之損失79,200元、機車毀損之損失30,000元、精神慰撫金
      180,000元，合計291,160元。
（三）按損害之發生或擴大，被害人與有過失者，法院得減輕賠
      償金額，或免除之，民法第217條第1項定有明文。被告因
      未注意車前狀況，且超速行駛，肇致本件車禍，被告就本
      件車禍之發生應負過失責任，已如前述。次查，分向限制
      線，用以劃分路面成雙向車道，禁止車輛跨越行駛，並不
      得迴轉，道路交通標誌標線號誌設置規則第165條第1項定
      有明文。原告在劃有分向限制線之肇事路段，疏未注意該
      路段不得迴車，即貿然跨越該分向限制線迴車而肇致本件
      車禍，為原告所不爭執，則原告就本件車禍之發生自亦有
      過失。本院審酌原告違規迴車駛入被告行駛之車道，就路
      權觀念而論，原告之違規行駛行為顯係本件交通事故及原
      告所受傷害之主要原因，被告之超速及未注意車前狀況，
      其過失情節反較輕微等情況，認兩造就本件事故之發生，
      被告應負擔百分之三十之過失責任，原告應負擔百分之七
      十之過失責任，是原告之請求在87,348元（291160×0.3
      ＝87348）範圍內，應予准許。
（四）就被告所有系爭小客貨車之損失，兩造同意以6,000元計
      算，而原告就本件事故之發生應負擔百分之七十之過失責
      任，業如前述，則被告所有系爭小客貨車之損失，原告應
      賠償被告4,200元（6000×0.7＝4200）。
（五）按二人互負債務，而其給付種類相同，並均屆清償期者，
      各得以其債務，與他方之債務，互相抵銷，民法第334條
      定有明文。就本件車禍原告得請求被告賠償87,348元，原
      告則應賠償被告4,200元，兩造間互負債務，而其給付之
      種類同為金錢，並均屆清償期，被告自得以其單方之意思
      表示，就其與原告間之相互債務，行使抵銷權，抵銷後，
      被告尚應給付原告83,148元（00000－0000＝83148）。
五、綜上所述，原告依據侵權行為之法律關係，請求被告給付83
    ,148 元，及自刑事附帶民事起訴狀繕本送達之翌日即94 年
    7月8日起至清償日止，按年息百分之五計算之利息，即有理
    由，應予准許，逾此所為之請求，為無理由，應予駁回。
六、本判決原告勝訴部分，所命給付之金額未逾500,000元，應
    依職權宣告假執行；至原告敗訴部分，其假執行之聲請，因
    訴之駁回而失所依附，不能准許，併予駁回。
七、訴訟費用負擔之依據：民事訴訟法第79條。
中    華    民    國    95    年    3     月    15    日
                  民事第五庭    法  官  蘇正賢
以上正本係照原本作成
如對本判決上訴，須於判決送達後20日內向本院提出上訴狀
中    華    民    國    95    年    3     月    15    日
                                書記官  陳美萍


司法院資訊處製作；財團法人民間司法改革基金會備份。
